臺灣桃園地方法院民事裁定
111年度消債更字第63號
聲  請  人  
即  債務人  蔡秉華  
代  理  人  陳夢麟律師（法律扶助律師）
上列聲請人因消費者債務清理條例事件，聲請更生，本院裁定如
下：
    主  文
更生之聲請駁回。
聲請程序費用新臺幣1,000元由聲請人負擔。
    理  由
一、按債務人不能清償債務或有不能清償之虞者，得依本條例所
    定更生或清算程序，清理其債務；債務人無擔保或無優先權
    之本金及利息債務總額未逾新臺幣（下同）1,200萬元者，
    於法院裁定開始清算程序或宣告破產前，得向法院聲請更生
    ；債務人對於金融機構負債務者，在聲請更生或清算前，應
    向最大債權金融機構請求協商債務清償方案，或向其住、居
    所地之法院或鄉、鎮、市、區調解委員會聲請債務清理之調
    解，消費者債務清理條例（下稱消債條例）第3條、第42條
    第1項、第151條第1項定有明文。所謂「不能清償」，指債
    務人因欠缺清償能力，對已屆期之債務，全盤繼續處於不能
    清償之客觀經濟狀態者而言。又所謂「不能清償之虞」，係
    指依債務人之清償能力，就現在或即將到期之債務，有不能
    清償之蓋然性或可能性而言。易言之，債務人之狀態如置之
    不理，客觀上得預見將成為不能清償之情形而言，此將來發
    生不能清償之事實，不必達到高度之確信。至於債務人之清
    償能力，則包括財產、信用及勞力（技術），並不以財產為
    限，必須三者總合加以判斷仍不足以清償債務，始謂欠缺清
    償能力而成為不能清償。又按聲請更生或清算不合程式或不
    備其他要件者，法院應以裁定駁回之。但其情形可以補正者
    ，法院應定期間先命補正，消債條例第8條亦有明文。
二、聲請意旨略以：聲請人現任職於欣興電子股份有限公司，每
    月薪資約5萬5,000元，名下有2輛汽車、1輛機車及13份保單
    ，無擔保或無優先權之債務總額則未逾1,200萬元，復未經
    法院裁定開始清算程序或宣告破產，且聲請人於民國110年1
    0月19日向鈞院聲請消費者債務清理之調解，但調解不成立
    ，爰聲請更生等語。
三、經查：
　　㈠關於前置協商之要件：聲請人前於110年10月19日向本院聲
      請消費者債務清理之調解，因無力清償債務而與最大債權
      銀行調解不成立等情，有本院調解不成立證明書附卷可按
      （見本院110年度司消債調字第477號卷第111頁，下稱調
      解卷），堪可採認。
　　㈡關於聲請人之債務總額：聲請人雖陳報其無擔保或無優先
      權債務總額為635萬9,589元（見調解卷第10、11頁），然
      依債權人之陳報（見調解卷第79至82、85至99、101至108
      頁；本院卷第55至71頁），實為462萬7,792元（計算式：
      14萬2,586元＋27萬2,472元＋8萬5,732元＋8萬6,460元＋17萬
      2,358元＋38萬8,184元＋190萬元＋158萬元＝462萬7,792元）
      ，本院認應以該金額為其債務總額。
　　㈢關於聲請人之財產及收入：聲請人名下有2輛汽車、1輛機
      車及13份保單，有聲請人提出之全國財產稅總歸戶財產查
      詢清單、中華民國人壽保險同業公會保險業通報作業資訊
      系統資料查詢結果表、機車行照在卷可佐（見調解卷第20
      、32至34頁、本院卷第53頁）；就收入部分，聲請人稱現
      任職於欣興電子股份有限公司，每月薪資約5萬5,000元，
      並提出聲請人之108、109年度綜合所得稅各類所得資料清
      單、勞工保險被保險人投保資料表、薪轉戶帳戶往來明細
      、存簿影本、薪資單為證（見調解卷第21至24、29至31頁
      、本院卷第35至39頁），然依聲請人上開存薪資單所載（
      見本院卷第35至39頁），其於111年1月間領有年前獎金3
      萬9,050元，且每月實領薪資均已扣除個人欠稅及銀行貸
      款等項目，惟上開款項均屬聲請人之債務，其每月收入應
      以扣薪前之原始薪資列計，是本院審酌前開各情，認應以
      6萬9,812元列計其每月收入為適當〔計算式：（6萬2,502
      元＋4,930元＋6萬2,061元＋4,942元＋6萬0,387元＋4,852元）
      ÷3個月＋3萬9,050元÷12個月＝6萬9,812元，元以下四捨五
      入，下同〕。
　　㈣關於聲請人之必要支出：聲請人陳報其每月必要生活費用
      為4萬0,337元（包括：個人必要生活支出1萬8,337元、未
      成年子女扶養費1萬元、雙親扶養費各6,000元），業據提
      出聲請人未成年子女及雙親之全國財產稅總歸戶財產查詢
      清單、108及109年度綜合所得稅各類所得資料清單、戶籍
      謄本、存簿影本等件附卷可考（見調解卷第35至42頁、本
      院卷第27至33、41至51頁）。其中聲請人之未成年子女為
      99年生，尚在就學中，名下無財產，自應受其父母扶養，
      又未成年子女每月所必需之生活費用，本無一定之標準，
      審酌未成年子女係依附於父母提供之住所共同生活，且其
      日常生活較為單純，基本生活費用當與成年人之基本生活
      費用不同，其支出應較成年人為低，爰以111年度桃園市
      每人每月最低生活費1萬5,281元之70%為標準計算其子女
      扶養費，與配偶平均分擔後，聲請人所應負擔部分為5,34
      8元〔計算式：1萬5,281元×70%÷2人＝5,348元，元以下四捨
      五入〕，逾此金額之請求則不足採；又聲請人之雙親現均
      無工作，父親名下僅有2輛汽車，均逾使用年限而無殘值
      ，每月領有國保年金4,049元，母親名下則無財產，每月
      領有國民年金4,808元及重陽禮金、春節慰問金平均每月5
      83元〔計算式：（1,000元＋6,000元）÷12個月＝583元〕，另
      扶養義務人共3人等情，亦有其餘扶養義務人之戶籍謄本
      附卷可參（見本院卷第33頁），堪認聲請人之雙親應有受
      扶養之必要。本院審酌一般情形，老年人日常生活較為單
      純，其支出應較普通成年人為低，再以此參諸行政院衛生
      福利部所公布111年度桃園市每人每月最低生活費1萬5,28
      1元，本院認以此金額為聲請人雙親每月所需之生活費用
      為適當，故認聲請人每月應支出父親之扶養費為3,744元〔
      計算式：（1萬5,281元－4,049元）÷3人＝3,744元〕，每月
      應支出母親之扶養費為3,297元〔計算式：（1萬5,281元－4
      ,808元－583元）÷3人＝3,297元〕，逾此部分即屬不能准許
      ；本院再審酌桃園市111年度平均每人每月最低生活費、
      聲請人之經濟及上開家庭狀況等情，認聲請人陳報之其餘
      金額尚屬適當，是聲請人每月必要生活費用應以3萬0,726
      元列計（計算式：1萬8,337元＋5,348元＋3,744元＋3,297元
      ＝3萬0,726元）。
四、綜前所述，聲請人名下有2輛汽車、1輛機車及13份保單，現
    每月所得收入為6萬9,812元，扣除其必要支出3萬0,726元後
    ，剩餘3萬9,086元（計算式：6萬9,812元－3萬0,726元＝3萬9
    ,086元）。而本件聲請人之無擔保或無優先權債務總額含本
    金、利息、違約金計至110年10月間，為462萬7,792元。則
    聲請人以其能力，縱全數清償上開債務，亦僅須約10年（計
    算式：462萬7,792元÷3萬9,086元＝118.4個月），即使加計
    利息，所須清償之時間亦不逾上開期間之2倍。而聲請人為6
    3年次，目前48歲，距強制退休年齡65歲尚有17年，足認其
    並非不能清償上揭債務。本件客觀上既難認聲請人有不能清
    償債務或有不能清償之虞之情事存在，核與消債條例第3條
    所定要件即有不符，揆諸首揭法律規定，聲請人本件更生之
    聲請，為無理由，應予駁回。
五、爰裁定如主文。　　　
中　　華　　民　　國　　111 　年　　4 　　月　　21　　日
                  民事第二庭    法　官　張震武
以上正本係照原本作成。　　　　　　　　　
如不服本裁定，應於裁定送達後10日內，以書狀向本院提出抗告
，並繳納抗告費新臺幣1,000元。
中　　華　　民　　國　　111 　年　　4 　　月　　21　　日
                                 書記官  陳𥴡濤